【裁判字號】    90,交易,716
【裁判日期】    901218
【裁判案由】    公共危險
【裁判全文】
臺灣高雄地方法院刑事判決                          九十年度交易字第七一六號
    公  訴  人  臺灣高雄地方法院檢察署檢察官
    被      告  甲○○
右列被告因公共危險案件，經檢察官聲請簡易判決處刑（九十年度偵字第一七八七一
號），經本院高雄簡易庭認為不宜以簡易判決處刑，移由本院普通庭審理，本院判決
如左：
    主  文
甲○○無罪。
    理  由
一、公訴意旨以：被告甲○○（行為時為現役軍人）明知飲酒後反應力及注意力降低
    ，已無法安全駕駛，仍於民國九十年九月二十一日下午，勉強騎乘其所有車號Ｘ
    ＥＧ─八０號重型機車，嗣於同日十六時五十分許，行經高雄市○○○路與一德
    街口時，因酒後注意力降低，與范慧如駕駛之車號ＹＣ─四八一二號自小客車發
    生擦撞而為警查獲，並測得其酒精濃度為０．三四MG/L，已逾不能安全駕駛之０
    ．二五MG/L之上限。因認被告涉犯刑法第一百八十五條之三公共危險罪嫌云云。
二、被告於本案發生時即九十年九月二十一日為現役軍人，現行陸海空軍刑法於九十
    年九月二十八日公布，於九十年十月二日起施行。國家安全法第八條第二項停止
    適用前係規定現役軍人犯罪，由軍法機關追訴審判，但所犯為陸海空軍刑法及其
    特別法以外之罪，而屬刑法第六十一條所列各罪者，不在此限。現行陸海空軍刑
    法第五十四條規定服用酒類，不能安全駕駛動力交通工具而駕駛者，處一年以下
    有期徒刑、拘役或新台幣十萬元以下罰金。故而依停止適用前國家安全法第八條
    第二項規定，現役軍人所犯刑法第六十一條犯罪案件，應由普通法院審理，但因
    國家安全法規定停止適用及陸海空軍刑法修正施行，本案原應移交軍法機關處理
    。惟依司法院頒「國家安全法第八條第二項停止適用後法院與軍法機關移審案件
    應行注意事項」第八點規定，如依新舊法比較結果，刑法規定較有利於被告時，
    即不在移交之列，例如醉態駕車、賭博等，是以本案仍應由本院審理，先予敘明
    。
三、公訴人認被告涉犯酒後不能安全駕駛而駕駛罪嫌，係以被告坦承酒後駕車肇事，
    且其呼氣酒精濃度測試值為０．三四MG/L為其論罪之主要依據。訊據被告固坦承
    酒後騎車肇事之事實，惟堅決否認有何酒後不能安全駕駛之犯行，辯稱：案發前
    我雖有飲用啤酒，但不影響安全騎車之能力，本件車禍發生原因係因我騎機車急
    欲趕回隊部，不慎與范慧如駕駛之車輛發生擦撞而造成，與我之前的飲酒方式無
    關等語。經查：
  (一)按服用酒類不能安全駕駛動力交通工具而駕駛者，八十八年四月二十三日施行之
    刑法第一百八十五條之三將之列於公共危險罪處罰，其立法目的，在藉由抽象危
    險犯之構成要件，以刑罰制裁力量嚇阻酒後駕車之行為，進而確保參與道路交通
    往來人車之安全，因此並不以對於道路交通往來人車發生具體實害為要件，此種
    立法例亦為德、日等國所採行。然所謂「不能安全駕駛」，性質上乃屬不確定法
    律概念，雖法務部於八十八年五月間召開「研商訂定刑法第一百八十五條之三服
    用毒品、麻醉藥品、酒類或其他相類之物，不能安全駕駛交通動力工具之認定標
    準」會議，會中決定參考德國、美國認定標準，對於酒精濃度呼氣達０．五五
    MG/L或血液濃度達千分之一點一以上者，即認為已達不能安全駕駛之標準，其數
    值在其以下者，如能輔以其他客觀事實作為不能安全駕駛之判斷時，亦應依法移
    送處以刑罰（詳參法務部八十八年五月十八日法八八檢字第００一六六九號函）
    ，以期統一建立執法機關移送之準則。然此僅係供法院認定事實之參考，得為審
    判所引用，並無絕對之拘束力，亦即飲酒駕車者究有無構成本罪，仍有待法院依
    具體個案事實認定之。從而，行為人若吐氣或血液酒精濃度未達前開零點五五毫
    克或千分之一點一以上數值，必須輔以其他客觀事實，認定行為人不能安全駕駛
    者，始得依前開規定處罰。
  (二)被告於九十年九月二十一日十六時五十分許肇事，經警於同日十八時十七分許實
    施酒精濃度測試結果，測得其吐氣所含酒精成分為０．三四MG/L，此有酒精測試
    值表單正本一份附卷可證。證人即據報到場處理車禍之高雄市政府前鎮分局復興
    派出所警員乙○○於本院審理中證稱：只聞到被告身上有一點酒味，其行為舉止
    講話完全正常，所以未在測試觀察紀錄表之觀察結果欄加以記載等語（本院九十
    年十一月八日訊問筆錄），並有測試觀察紀錄表一紙在卷可證。則被告呼氣酒精
    濃度雖達０．三四MG/L，然並未達呼氣達０．五五MG/L以上之標準，且就被告個
    人飲酒後之行為表現加以觀察，顯未逾越上開客觀數據顯示及本於科學數據檢討
    出之不能安全駕駛標準甚明。
  (三)又被告施以酒精濃度測試時距肇事時已有一小時餘，但關於被告於肇事時之酒精
    濃度究竟為何，事涉個人體質、新陳代謝能力、有無排泄、解酒等因素，實難以
    客觀醫學數據反推求得被告肇事時之酒精濃度如何，何況上開客觀數據顯示僅係
    本於科學數據檢討出之不能安全駕駛之參考標準，實際上駕駛人是否確達不能安
    全駕駛，事涉駕駛人個人體質不同，故而仍應以警方查獲駕駛人肇事時之開車行
    為是否異常、四肢穩定度、神智清晰度等各種狀況綜合加以觀察，作為判斷是否
    不能安全駕駛之依據，較為可採。本件既經證人乙○○到庭陳述被告飲酒後駕車
    肇事後之行為、神智等各種情狀並無異常之處，自不得僅憑被告身上有酒味，即
    認被告已達不能安全駕駛之程度，自不得遽以此項罪責相繩。此外，復查無其他
    積極證據足以認定被告酒後不能安全駕駛之情，自屬犯罪不能證明，應諭知無罪
    判決。
據上論斷，應依刑事訴訟法第四百五十二條、第三百零一條第一項，判決如主文。
本案經檢察官林慧美到庭執行職務。
中      華      民      國      九十      年      十二    月    十八   日
 臺灣高雄地方法院交通法庭
                                      法  官  張  桂  美
右正本證明與原本無異。
如不服本判決，應於判決送達後十日內，向本院提出上訴狀。
                                      書記官  吳  金  霞
中      華      民      國      九十      年      十二    月    十八   日


司法院資訊處製作；財團法人民間司法改革基金會備份。
